【裁判字號】    89,上易,66
【裁判日期】    890331
【裁判案由】    竊盜
【裁判全文】
臺灣高等法院高雄分院刑事判決          八十九年度上易字第六六號
    上  訴  人  台灣高雄地方法院檢察署檢察官
    被      告  甲  ○
右上訴人因被告竊盜案件，不服臺灣高雄地方法院八十八年度易字第四六一八號中華
民國八十八年十一月廿五日第一審判決（起訴案號：臺灣高雄地方法院檢察署八十八
年度偵字第一九二六一號），提起上訴，本院判決如左：
      主      文
上訴駁回。
      理      由
一、本案經本院審理結果，認原審以不能證明被告甲○犯罪，諭知無罪之判決，核無
    不當，應予維持，並引用原審判決書所記載之理由。
二、檢察官上訴意旨雖又指稱：車牌ＯＣＯ－一三八號機車係被害人丙○○所失竊，
    另機車車牌ＰＥＥ－六二０號係被害人乙○○所失竊，被告係與綽號「志仔」之
    男子共同將之騎至高雄市○○街一七四巷口停放，並告知許名賢可自行騎用，是
    被告與綽號「志仔」有共同竊盜之犯行可見，原判決諭知無罪不當等情。
三、惟查，被告否認行竊，辯稱該機車係「志仔」所騎用，均是「志仔」偷的云云。
    既查無證據可認定被告有竊取機車及車牌之犯行，即不能以被告與「志仔」共乘
    該機車，而推定必係被告與「志仔」共同竊取。上訴意旨指摘原判決不當，為無
    理由，應予駁回。
四、被告經合法傳喚，無正當理由不到庭，爰不待其陳述，逕行判決。
據上論結，應依刑事訴訟法第三百七十一條、第三百六十八條、第三百七十三條，判
決如主文。
本案經檢察官陳國全到庭執行職務。
中    華    民    國     八十九     年       三       月     三十一     日
                              臺灣高等法院高雄分院刑事第五庭
                                  審判長法官  吳水木
                                        法官  陳朱貴
                                        法官  洪慶鐘
右正本證明與原本無異。
不得上訴。
                                      書記官  陳金卿
中    華    民    國     八十九     年       四       月      六        日
                                                                        Ａ
臺灣高雄地方法院刑事判決                        八十八年度易字第四六一八號
公  訴  人  臺灣高雄地方法院檢察署檢察官被      告  甲○    男  二十七歲（
    民國○○○年○月○日生）
                        住高雄市○○區○○路三０六號
                        身分證統一編號：Ｚ000000000號
右列被告因竊盜案件，經檢察官提起公訴（八十八年度偵字第一九二六一號），本院
判決如左：
    主  文
甲○無罪。
    理  由
一、公訴意旨略以，被告甲○與綽號「志仔」之不詳姓名成年男子，共同意圖為自己
    不法之所有，並基於概括犯意之聯絡，於民國八十八年七月二十五日十八時許，
    在高雄縣鳳山市○○路「大廣三百貨賣場」停車場內，共同竊取丙○○所有之車
    牌號碼ＯＣＯ─一三八號機車一部，得手後，供己騎用。其復於八十八年七月二
    十七日十二時三十分許，在高雄市○○路一八七號十三樓之二樓下，共同竊取乙
    ○○所有之車牌號碼ＰＥＥ─六二０號機車車牌一面，得手後，並將之懸掛於上
    開竊得之機車上。迨至八十八年七月二十七日晚上七時三十分許，甲○與「志仔
    」共同將上開竊得機車騎至高雄市○○街一七四巷停放，並向不知情之許名賢告
    稱：如欲騎乘，可自行使用等語。嗣於八十八年七月二十九日晚上八時許，許名
    賢騎乘上開機車行經高雄市○鎮區○○路與瑞興街口時，為警查獲，並許名賢之
    供述，循線於當日在高雄市○○區○○路三０六號查獲被告，因認被告涉犯刑法
    第三百二十條第一項之普通竊盜罪嫌。
二、按犯罪事實，應依證據認定之，無證據不得推定其犯罪事實。又不能證明被告犯
    罪者，應諭知無罪之判決，刑事訴訟法第一百五十四條、第三百零一條第一項定
    有明文。此項禁止推定罪狀之法則，並非僅為被告個人之訴訟利益而設，尤其重
    在發現真實以求國家刑罰權之正確行使。若無足可證明被告從事犯罪構成要件行
    為之積極證據，無論假定某一被告為犯人而命其自證無罪，藉以過濾及鎖定特定
    犯罪人，或以推測被告涉及之某項罪名，而依其自辯過程蒐求該被告生活經歷資
    料，藉以判斷其究竟有無構成特定犯罪，俱非法之所許。
三、本件公訴人認被告涉犯竊盜罪嫌，無非以上開機車及車牌均係失竊物品，以及同
    案被告許名賢供明被告曾告以：如欲騎乘可自行使用等語。而被告復無法交代其
    來源以供查證為其論罪依據。
四、被告迭於警訊、檢察官偵查中及本院審理中，堅決否認涉犯右揭竊盜犯行，均辯
    稱：上開機車係綽號「志仔」者騎去我的住處，再載我一同前案許名賢之住處，
    並將機車置放該處，後來「志仔」先行離開，因許名賢也認識「志仔」，我才告
    稱告稱如欲騎乘可自行使用，但我不知該機車何來，也沒有騎該機車等語。經查
    ，本件遭竊之上開機車及車牌，均係被害人置放於停車場或路旁失竊後才發現報
    案之情，業據被害丙○○、乙○○於警訊時供述在卷，是被害人顯不能確知本件
    竊盜犯行，是否係被告所為，即難以其指述為論罪之依據甚明。次查，共同被告
    許名賢業於檢察官偵查中供明，上開機車係被告與「志仔」一起騎到我家，告之
    可使用該車等語（見偵卷頁四）。姑不論許名賢始終未曾供述上開機車確為被告
    所竊，縱被告與「志仔」曾共同將上開機車騎至許名賢住處，惟就社會生活經驗
    上，其來源或為收受贓物、或為侵占遺失物、或為竊盜，其合理原因仍屬非一，
    如何遽論係被告與「志仔」共同竊盜？且因許名賢並不否認確有「阿志」其人，
    則被告所辯係受「志仔」以該機車搭載至許名賢住處之語，即難謂子虛。而被告
    若僅係受人搭載，即與「持有」須將物品置於自己實力支配之意義不合，顯無從
    推論被告曾持有上開機車及車牌，更難據此速斷其竊盜罪責。亦有進者，本件騎
    乘上開機車遭警查獲者並非被告本人，被告若確曾竊取上開機車及車牌，而心存
    狡卸之意，大可矢口否認曾受「志仔」搭載，並將上開機車置放於許名賢處之事
    實，豈有仍坦承曾告知許名賢可使用將上開機車致令自已陷於不利地位之理。至
    於被告所辯雖有不清之處，然尚非為認定犯罪事實之積極證據。是依前揭說明，
    尚難僅以共同被告許名賢之供述且被告無法交代來源之情，即遽論其涉犯竊盜罪
    責。此外，復查無其他積極證據足認有該犯行，揆諸前揭法條意旨，即應為被告
    無罪之諭知。
據上論斷，應依刑事訴訟法第三百零一條第一項，判決如主文。
中      華      民      國    八十八    年     十一     月    二十五    日
                                  臺灣高雄地方法院刑事第一庭
                                      法  官    蔡    廣    昇
右正本證明與原本無異。
如不服本判決，應於判決送達後十日內，向本院提出上訴狀。
                                      書記官    張    乃    昇
中    華    民    國      八十八      年      十一      月    二十六    日


司法院資訊處製作；財團法人民間司法改革基金會備份。
